臺灣彰化地方法院刑事裁定　　　　　　 100年度聲字第2171號
聲明異議人
即　受刑人　紀銘浤
上列聲明異議人因詐欺案件，對臺灣臺中地方法院檢察署檢察官
執行之指揮（100 年度執助字第2080號）認為不當，聲明異議，
本院裁定如下：
    主    文
異議駁回。
    理    由
一、聲明異議意旨略以：聲明異議人即受刑人紀銘浤（下稱受刑
    人）因犯詐欺案件，經判決書第42頁至第59頁之理由欄諭知
    「如易科罰金，均以新臺幣1000元折算1 日」，則原判決已
    審酌受刑人之犯罪情節、犯後態度、前科紀錄、保護法益，
    依比例原則而於主文諭知易科罰金之折算標準，換言之，受
    刑人顯非必須入監服刑始得矯正其反社會性格及維持法律秩
    序。又受刑人之犯罪情節，係依照朱志偉指示或陳俊男、林
    忠呈之通知，在臺灣向陳俊男、林忠呈拿取車手集團領得之
    詐騙款，則受刑人於本案之分擔行為，係類似車手之工作，
    並非居於犯罪支配者之地位，原審判決既已諭知易科罰金之
    折算標準，顯已認定受刑人判決如主文所示之刑，並得易科
    罰金，已足懲受刑人，從而本案受刑人並無刑法第41條第1
    項但書「難收矯正之效」及「難以維持法秩序」之情形。再
    者，受刑人祖母、父母均罹病而無法自理生活，妻子亦因並
    持續就醫中，獨子年幼過敏且正值需保護教養階段，受刑人
    已深知悔悟，願痛改前非，扶養祖母、及妻兒，而受刑人亦
    有廚師工作，前往菲律賓係因學習烹調技術之故，而受刑人
    不知易科罰金尚須檢察官核准，是僅交代家人代繳罰金，實
    屬無心之過，為此，狀請裁定准予易科罰金云云。
二、按受刑人或其法定代理人或配偶，以檢察官執行之指揮為不
    當者，得向諭知該裁判之法院聲明異議，刑事訴訟法第484
    條定有明文，所謂「諭知該裁判之法院」係指具體諭知主刑
    及從刑之法院，而臺灣高等法院臺中分院100 年度上訴字第
    618 號、第395 號、第396 號、第397 號判決就受刑人紀銘
    浤部分係以原審判決（即本院99年度訴字第1318號、99年度
    易字第1294號、第1230號判決）並無違誤，上訴無理由，因
    而維持原判決諭知上訴駁回，縱屬確定之有罪判決，但因對
    原判決之主刑、從刑未予更易，其本身復未宣示如何之主刑
    、從刑，自非該條所指之「諭知該裁判之法院」（最高法院
    79年台聲字第19號判例意旨參照），從而聲明異議人向諭知
    主刑、從刑之本院聲明異議，核屬無誤，先予敘明。
三、按犯最重本刑為5 年以下有期徒刑以下之刑之罪，而受6 月
    以下有期徒刑或拘役之宣告者，得以新臺幣1000元、2000元
    或3000元折算1 日，易科罰金。但易科罰金，難收矯正之效
    或難以維持法秩序者，不在此限，刑法第41條第1 項定有明
    文。次按刑法第41條第1 項但書所謂之「難收矯正之效」、
    「難以維持法秩序」等，均屬不確定法律概念，此乃係立法
    者賦予執行檢察官得以依具體個案，考量犯罪特性、情節及
    受刑人個人之相關主、客觀條件，據以審酌受刑人如不接受
    有期徒刑或拘役之執行，是否難達科刑之目的、收矯正之成
    效或維持法秩序等，以作為其裁量是否准予易科罰金之憑據
    。則易科罰金之易刑處分，其應否准許，自應依刑事訴訟法
    第457 條規定，由檢察官就是否准予受刑人易科罰金，有無
    「確因不執行所宣告之刑，難收矯正之效，或難以維持法秩
    序」等情況查明認定並指揮執行之。從而，有期徒刑或拘役
    得易科罰金之案件，法院所諭知者，僅係易科罰金之折算標
    準而已，至於是否准予易科罰金，乃賦予執行檢察官有依個
    案依前開法律規定裁量之權能，此項檢察官之裁量權，僅在
    發生違法裁量或有裁量瑕疵時，法院始有介入審查之必要。
    倘執行檢察官於執行處分時，已具體說明不准易科罰金之理
    由，且未有逾越法律授權、專斷等濫用權力之情事，自不得
    遽謂執行檢察官執行之指揮為不當（最高法院99年度臺抗字
    第391 號裁判意旨參照）。
四、經查：
  (一)本案原判決即本院99年度訴字第1318號、99年度易字第1294
    號、第1230號判決固於判決中諭知易科罰金之折算標準，惟
    法院所諭知者，僅係易科罰金之折算標準而已，至於是否准
    予易科罰金，乃賦予執行檢察官依個案裁量之權能，業如前
    述，聲明異議意旨迭以本院原判決已諭知易科罰金之折算標
    準乙節，而認受刑人業經本院認定無「難收矯正之效」及「
    難以維持法秩序」，顯對易科罰金折算標準之諭知、易科罰
    金之準駁等節有所混淆，不足為採。
  (二)本案受刑人曾於96年間因詐欺案件，經臺灣雲林地方法院以
    96年度易字第160 號判決判處有期徒刑2 ，嗣經上訴，由臺
    灣高等法院臺南分院以96年度上易字第513 號判決撤銷並判
    處有期徒刑3 年確定，經送監執行，於98年9 月11日縮短刑
    期假釋出監付保護管束，並於99年6 月10日保護管束期滿未
    經撤銷，而視為執行完畢，此有臺灣臺中地方法院檢察署刑
    案資料查註紀錄表1 份在卷可憑，而本案執行檢察官不准受
    刑人易科罰金，係因「受刑人於96年間因詐欺案件（詐騙集
    團），經法院判處罪刑有期徒刑3 年，於99年8 月6 日執行
    完畢後，再犯本件詐欺案件，且本案被害人眾多，共犯12罪
    ，情節非輕，危害社會治安重大，非入監執行難收矯正之效
    或難以維持社會秩序」，業經本院調取臺灣臺中地方法院檢
    察署100 年執助字第2080號執行卷宗審閱無誤，被告既因參
    與詐騙集團案件經法院判處罪刑確定，甫於99年6 月10日執
    行完畢，仍再為本案之犯行，且所為犯行與前經判處罪刑者
    如出一轍，足徵受刑人並未記取教訓、心生警惕，故檢察官
    據此未准許受刑人易科罰金而直接發監執行，並無裁量違法
    或有瑕疵之事情，其執行之指揮，應屬有據。
  (三)又聲明異議所載其餘受刑人家庭事由，要非執行檢察官於決
    定是否命受刑人入監執行時，所應斟酌審查之法定事由，亦
    難憑此而認本件執行檢察官之指揮有所不當。
五、綜上所述，本院綜觀全卷並審酌上情，認本件執行檢察官不
    准聲請人易科罰金，乃本其法律所賦予指揮刑罰執行職權之
    行使，對具體個案所為之判斷，且已遵守正當法律程序，並
    無逾越法律授權或專斷等濫用權力之情事，自難認本案執行
    檢察官上開執行指揮有何不當或違法之處。從而，本案受刑
    人聲明異議，請求撤銷不准易科罰金之處分，為無理由，應
    予駁回。
據上論斷，依刑事訴訟法第486 條，裁定如主文。
中    華    民    國   100    年    12    月    30    日
                  刑事第八庭    法  官  江彥儀
以上正本證明與原本無異。
如不服本裁定，應於裁定送達後五日內向本院提出抗告狀(須附
繕本 )。
中    華    民    國   100    年    12    月    30    日
                                書記官  黃明慧